臺灣臺北地方法院民事判決
110年度簡上字第247號
上  訴  人  呂聯昌  

被  上訴人  BHURTUN MOHAMMUD NUSRULLAH(莫巴頓)


訴訟代理人  林鼎鈞  
上列當事人間請求侵權行為損害賠償（交通）事件，上訴人對於
民國110年3月30日本院臺北簡易庭109年度北簡字第20233號第一
審判決提起上訴，本院於民國111年3月2日言詞辯論終結，判決
如下：
    主  文
原判決關於駁回上訴人後開第二項之訴部分，及訴訟費用之裁判
均廢棄。
上開廢棄部分，被上訴人應給付上訴人新臺幣陸萬參仟捌佰零伍
元，及自民國一百零九年十月十七日起至清償日止，按週年利率
百分之五計算之利息。
其餘上訴駁回。
第一、二審訴訟費用，由被上訴人負擔百分之十七，餘由上訴人
負擔。
    事實及理由
一、上訴人主張：伊於民國108年8月11日15時27分許，騎乘伊所
    有之車牌號碼000-0000號普通重型機車（下稱A車）沿臺北
    市忠孝東路5段東向西第2車道行駛，適逢被上訴人駕駛車牌
    號碼000-0000號自用小客車（下稱C車），於臺北市信義區
    忠孝東路5段與永吉路30巷口（下稱事故地點）違規迴轉，
    伊為閃避C車而向右急煞，因煞車不及而碰撞訴外人蔡承穎
    所騎乘車牌號碼000-0000號普通重型機車（下稱B車）後側
    （下稱系爭事故），致A車受有損害（下稱車損），伊則有
    多處擦傷、右側大腿外側挫傷、右側小腿撕裂傷等傷害（下
    稱體傷，與車損合稱系爭損害），因而受有A車修復費用新
    臺幣（下同）1萬5,500元、不能工作損失4萬6,200元等財產
    上損害，及因體傷而精神痛苦之非財產上損害30萬元，應由
    被上訴人負侵權行為損害賠償責任（下稱侵權責任）。爰依
    民法第184條第1項前段、第193條第1項、第195條第1項規定
    為請求等語。並聲明：被上訴人應給付上訴人36萬1,700元
    ，及自起訴狀繕本送達翌日即109年10月17日起至清償日止
    ，按週年利率5%計算之利息（下稱36萬1,700元本息）。
二、被上訴人則以：兩造間就系爭事故並無直接碰撞，係因上訴
    人未注意前車狀況，並隨時採取必要之安全措施，而撞擊B
    車，難認伊之行為與系爭事故之發生有相當因果關係，上訴
    人主張伊應負侵權責任，自無理由。又縱認伊應負侵權責任
    ，上訴人所請求之A車維修費未扣除零件折舊，兩個月無法
    工作之薪資損失則無法證明，精神慰撫金30萬元金額過高，
    均不應准許等語，資為抗辯。
三、原審駁回上訴人之訴，上訴人不服提起上訴，並聲明：㈠原
    判決廢棄；㈡被上訴人應給付上訴人36萬1,700元本息。被上
    訴人則答辯聲明：上訴駁回。
四、上訴人主張被上訴人於108年8月11日15時27分許，於事故地
    點違規迴轉，上訴人騎乘A車煞車不及與蔡承穎所騎乘之B車
    發生碰撞而受有系爭損害等情，業據提出臺北市政府警察局
    道路交通事故初步分析研判表、道路交通事故現場圖、事故
    照片、診斷證明書、傷口照片、事故現場照片、醫療費用收
    據、估價單等件為證（見原審卷第25至75頁、第191頁、本
    院卷第21至23頁），並經原審調取臺北市政府警察局交通警
    察大隊道路交通事故調查報告查核無訛（見原審卷第89至11
    5頁），且為被上訴人所不爭執（見本院卷第67至68頁），
    堪可信實。　　　　
五、得心證之理由
　　上訴人另主張被上訴人違規迴轉致系爭事故發生，應對其負
    侵權責任等節，則為被上訴人所否認，並以前揭情詞置辯，
    茲就本件之爭點及本院之判斷分述如下：
　㈠被上訴人應否就系爭事故負侵權責任？
　1.按故意或過失，不法侵害他人之權利者，負損害賠償責任；
    民法第184條第1項前段定有明文。又所謂相當因果關係由條
    件關係與相當性所構成，條件關係是採若無此行為，必不生
    此種損害，即「若無，則不」為認定，相當性係以行為人之
    行為所造成的客觀存在事實，為其觀察之基礎，並就此客觀
    存在之事實，依吾人智識經驗判斷，通常均有發生同樣損害
    結果之可能者，該行為人之行為與損害之間即有因果關係（
    最高法院94年度台上字第2210號判決意旨參照）。次按在禁
    止左轉路段，不得迴車，則為道路交通安全規則（下稱道安
    規則）第106條第3款所明定。
　2.上訴人主張其係因被上訴人駕駛C車違規迴車，方與B車發生
    碰撞，系爭事故之發生與被上訴人之違規行為有相當因果關
    係，應由被上訴人負侵權責任等語；被上訴人雖不否認確有
    違規迴轉之情，惟辯稱上訴人對其提起過失傷害告訴，已經
    臺灣臺北地方檢察署（下稱臺北地檢署）不起訴處分（案列
    該署108年度偵字第29067號，下稱系爭刑案），並經臺灣高
    等檢察署駁回上訴人之再議，復經本院刑事庭裁定駁回上訴
    人之交付審判聲請而確定，足認其違規行為與系爭事故間無
    相當因果關係云云。查：
　　依事故地點之現場照片，可見該路口確有設置禁止左轉之交
    通標誌（見原審卷第107頁），堪認該路口為禁止左轉之路
    口，依前揭道安規則之規定，亦不得迴轉，又被上訴人於系
    爭事故發生後之警詢、系爭刑案偵訊時均自承其確有於該路
    口迴轉（見原審卷第99頁、系爭刑案偵卷第8頁、第125頁）
    ，復於本院審理中亦不爭執有違規迴轉之情（見本院卷第67
    至68頁），是被上訴人違反依道安規則第106條第3款規定所
    課禁止迴轉之注意義務而有過失乙節，堪以認定。又上訴人
    雖非直接撞擊被上訴人所駕駛C車而受有系爭損害，惟依蔡
    承穎於系爭刑案偵查中證稱：「當時我父親騎機車，我跟車
    在他後面，我父親前方是一台保時捷，保時捷車主違規迴轉
    ，我父親和我就剎車減速，我們都沒有撞到，我們後方有一
    台機車，也就是本案告訴人（即上訴人），他的機車車頭撞
    到我的車尾。」等語（見系爭刑案調偵卷第13頁），及道路
    交通事故現場圖繪明上訴人騎乘A車駕駛於蔡承穎駕駛之B車
    左後方之情（見原審卷第91頁），足認上訴人之所以與B車
    發生碰撞乃因蔡承穎見被上訴人駕駛C車違規迴轉而剎車減
    速所致，倘被上訴人未於事故地點違規迴轉，則蔡承穎亦無
    需剎車減速，上訴人亦不致與B車發生碰撞，且道路使用人
    駕駛交通工具行駛於道路，本應遵守交通規則，並信賴他道
    路使用人無違規，不應強令其時時注意他人有無違規情形並
    採取相當之防護措施，是以上訴人因信賴他道路使用人不致
    違規而未採取相當之防護措施，於被上訴人違規致前車臨時
    剎車減速時反應不及，通常應已足生本件系爭損害之結果，
    堪認系爭損害與被上訴人違規迴轉之行為間有相當因果關係
    。至上訴人是否有車速過快或未注意車前狀況等過失，核屬
    上訴人就系爭事故之發生或損害之擴大有無與有過失之問題
    ，均不影響被上訴人違規迴轉之行為與系爭事故之發生有相
    當因果關係之認定。另系爭刑案雖經不起訴處分確定，上訴
    人聲請交付審判亦經本院裁定駁回（見系爭刑案不起訴處分
    書、原審卷第151頁至155頁），然上開不起訴處分及刑事裁
    定，並無拘束民事訴訟之效力，本院本得依全辯論意旨及調
    查證據之結果為不同之認定，是被上訴人前開所辯，亦無足
    採。從而，被上訴人於禁止迴轉之事故地點違規迴轉之行為
    屬有過失，且與上訴人所受系爭損害間具有相當因果關係，
    侵害上訴人之A車所有權與其健康權，自應依民法第184條第
    1項前段規定負侵權責任。　
　㈡上訴人原得請求被上訴人賠償之金額為何？
  1.按不法侵害他人之身體或健康者，對於被害人因此喪失或減
    少勞動能力或增加生活上之需要時，應負損害賠償責任；不
    法侵害他人之身體、健康、名譽、自由、信用、隱私、貞操
    ，或不法侵害其他人格法益而情節重大者，被害人雖非財產
    上之損害，亦得請求賠償相當之金額，民法第193條第1項及
    第195條第1項前段分別定有明文。
　2.上訴人主張其因系爭事故受有系爭損害，而受有合計36萬1,
    700元之損害，茲就各項損害所得請求金額分述如下：
　⑴A車維修費1萬5,500元：
　　上訴人主張其所騎乘A車因系爭事故受損，支出維修費用1萬
    5,500元（機車材料1萬元，工資5,500元），固據提出A車受
    損照片、估價單為證（見原審卷第31至39頁、第191至193頁
    ）。惟按不法毀損他人之物者，應向被害人賠償其物因毀損
    所減少之價值，為民法第196條所明定。而所謂請求賠償物
    被毀損所減少之價額，得以修復費用為估定標準，但以必要
    者為限，例如修理材料以新品換舊品，應予折舊（最高法院
    77年度第9次民事庭會議決議意旨參照）。依前揭說明，A車
    之修復既以新零件更換被毀損之舊零件，自應將零件折舊部
    分予以扣除。依行政院所頒「固定資產耐用年數表」及「固
    定資產折舊率表」之規定，機器腳踏車之耐用年數為3年，
    依定率遞減法每年折舊536/1000，又依固定資產折舊率表之
    附註(四)規定：採用定率遞減法者，其最後一年之折舊額，
    加歷年折舊累計額，其總和不得超過該資產成本原額之10分
    之9，是上訴人修復A車雖支出機車材料1萬元，依前揭說明
    ，A車之修復既以新零件更換被毀損之舊零件，自應將零件
    折舊部分予以扣除，準此，A車出廠日為104年10月，有A車
    行車執照可參（見原審卷第165頁），至系爭事故發生日即1
    08年8月11日止，實際使用年數為3年10月，已逾耐用年限，
    故A車零件費用扣除折舊後之費用為1,000元（計算式：1萬
    元×0.1=1,000元），加計毋庸折舊之工資費用5,500元，則
    上訴人得請求賠償A車維修費用為6,500元（計算式：1,000
    元＋5,500元＝6,500元），逾此範圍則不得請求。
  ⑵不能工作損失4萬6,200元：
　　上訴人雖主張其受有2個月不能工作之損失薪資損失4萬6,20
    0元，惟依其所提診斷證明書（見原審卷第46至47頁）僅證
    明受傷後要休息約1.5個月，故其因系爭事故無法工作所受
    之薪資損失，依被上訴人不爭執按每月基本工資2萬3,100元
    計算（見本院卷第73頁），應為3萬4,650元（計算式：2萬3
    ,100元×1.5個月=3萬4,650元），逾此之請求則屬無據。
　⑶精神慰撫金30萬元：
　　按慰藉金之賠償，其核給之標準固與財產上損害之計算不同
    ，然非不可斟酌雙方身分資力與加害程度，及其他各種情形
    核定相當之數額（最高法院51年台上字第223號裁判意旨參
    照），是以慰藉金之多寡，應斟酌雙方之身分、地位、資力
    與加害之程度及其他各種情形核定相當之數額；其金額是否
    相當，自應依實際加害情形與被害人所受之痛苦及雙方之身
    分、地位、經濟狀況等關係決定之（最高法院85年度台上字
    第460號判決意旨可參）。茲審酌上訴人為國中畢業，目前
    無工作，且為低收入戶；被上訴人則為大學畢業，目前係香
    港商雅蒔控股有限公司臺灣分公司負責人等兩造經濟狀況、
    社會地位及其他一切情事，及系爭事故發生經過，並考量上
    訴人所受傷害、精神上承受痛苦，認上訴人請求非財產上損
    害賠償30萬元尚屬過高，應以5萬元為適當。
　⑷綜上，上訴人原得請求被上訴人賠償之金額為9萬1,150元（
    計算式：6,500元＋3萬4,650元＋5萬元=9萬1,150元）。
　㈢上訴人就系爭事故之發生是否與有過失？被上訴人應賠償之
    金額若干？
  1.按損害之發生或擴大，被害人與有過失者，法院得減輕賠償
    金額，或免除之，民法第217條第1項定有明文。又所謂被害
    人與有過失，只須其行為係損害之共同原因，且其過失行為
    並有助成損害之發生或擴大者，即屬相當，法院對於酌減賠
    償金額至何程度，應斟酌雙方原因力之強弱與過失之輕重以
    定之。次按汽車行駛時，駕駛人應注意車前狀況及兩車並行
    之間隔，並隨時採取必要之安全措施，道安規則第94條第3
    項前段亦有明定。
　2.查：依道路交通事故現場圖所示，蔡承穎所騎乘之B車及被
    上訴人駕駛之C車既位於上訴人騎乘之A車前方（見原審卷第
    91頁），上訴人本應注意車前狀況，並隨時採取必要之安全
    措施，又依道路交通事故初步分析研判表肇因亦載明：「A
    車涉嫌未注意車前狀況，並隨時採取必要之安全措施。」（
    見原審卷第89頁），堪認上訴人確有前揭未注意車前狀況，
    並隨時採取必要之安全措施之過失，而致其所受損害發生或
    擴大。茲衡酌雙方違規情節、過失之輕重，認上訴人就系爭
    事故之發生有未注意車前狀況之過失，為肇事次因；被上訴
    人則有違規迴車之行為，為肇事主因，其違規情節顯較重大
    ，應負70%之過失責任，而上訴人則須負30%之過失責任。從
    而，被上訴人應賠償之金額為6萬3,805元（計算式：9萬1,1
    50元×70%=6萬3,805元）。
六、綜上所述，上訴人依民法第184條第1項前段、第193條第1項
    、第195條第1項規定，請求被上訴人給付6萬3,805元，及自
    起訴狀繕本送達翌日即109年10月17日（見原審卷第121頁）
    起至清償日止，按週年利率5%計算之利息，為有理由，應予
    准許；逾此範圍之請求，則非有據，不應准許。原審就上開
    應准許部分為上訴人敗訴之判決，自有未洽，上訴意旨指摘
    原判決此部分不當，求予廢棄改判，為有理由，爰由本院廢
    棄改判如主文第2項所示。至上開不應准許部分，原審為上
    訴人敗訴之判決，理由雖有不同，結論則無二致，仍應予維
    持，上訴意旨指摘原判決此部分不當，求予廢棄改判，為無
    理由，應駁回此部分之上訴。
七、本件事證已臻明確，兩造其餘攻擊、防禦方法及所援用之證
    據，經審酌後認與本件判決結果無影響，爰不逐一論列，併
    此敘明。
八、據上論結，本件上訴為一部有理由、一部無理由，依民事訴
    訟法第436條之1第3項、第449條第1項、第450條、第79條，
    判決如主文。
中　　華　　民　　國　　111 　年　　3 　　月　  16 　日
                  民事第六庭  審判長法　官　許純芳
　　　　　　　　　
　　　　　　　　　　　　　　　　　　法　官　林春鈴
　　　　　　　　　
　　　　　　　　　　　　　　　　　　法　官　許柏彥
以上正本係照原本作成。
本判決不得上訴。
中　　華　　民　　國　　111 　年　　3 　　月　　16　　日
                                    書記官  蔡庭復